臺灣高雄地方法院刑事判決　　　　　　　96年度交訴字第49號
公　訴　人　臺灣高雄地方法院檢察署檢察官
被　　　告　丙○○
被　　　告　丁○○
上列被告等因公共危險等案件，經檢察官提起公訴（95年度偵字
第31406 號、第31942 號），本院訊問後，被告為有罪之陳述，
本院合議庭裁定改由受命法官獨任行簡式審判程序並判決如下：
    主  文
丙○○服用酒類，不能安全駕駛動力交通工具而駕駛，處有期徒
刑參月；又因過失致人於死，處有期徒刑壹年壹月。應執行有期
徒刑壹年貳月。緩刑參年。
丙○○被訴過失傷害部分，公訴不受理。
丁○○因過失致人於死，處有期徒刑柒月；又駕駛動力交通工具
肇事，致人死傷而逃逸，處有期徒刑陸月。應執行有期徒刑拾壹
月。緩刑貳年。
丁○○被訴過失傷害部分，公訴不受理。
    事實及理由
壹、有罪部分
一、本件被告丙○○、丁○○所犯為死刑、無期徒刑或最輕本刑
    為3 年以上有期徒刑以外之罪，其於準備程序中就被訴事實
    為有罪之陳述，經法官告知簡式審判程序之旨，並聽取公訴
    人及被告之意見後，依刑事訴訟法第273 條之1 第1 項規定
    ，裁定由受命法官獨任進行簡式審判程序，合先敘明。
二、本件犯罪事實及證據，除犯罪事實部分將犯罪事實欄中：
    第1 行增加「丙○○為領有自用小客車駕駛執照之人，於民
    國... 」第5 行犯罪時間更正為：「94年12月10日」第
    11行增加：「斯時，適有領有自用小客車駕駛執照之丁○○
    駕駛... 」；證據部分則補充：被告丙○○、丁○○於本
    院審理時之自白被告丁○○與被告丙○○之和解書被告
    丙○○與被害人乙○○、被害人唐保臨家屬之和解書外，餘
    均引用檢察官起訴書之記載 (如附件)。
三、按行為後法律有變更者，適用行為時之法律，但行為後之法
    律有利於行為人者，適用最有利於行為人之法律，刑法第2
    條第1 項定有明文。查被告行為後，如附表所示被告論罪科
    刑所應適用之刑法條文，業於民國94年2 月2 日修正公布，
    並於95年7 月1 日生效施行；經如附表編號所示比較新舊
    法，認修正施行後之現行刑法條文規定並未較有利於行為人
    ；是依前開說明，本案自應適用修正施行前之刑法條文而為
    處斷。
四、核被告丙○○所為，係犯修正前刑法第185 條之3 之不能安
    全駕駛罪、修正前刑法第276 條第1 項過失致死罪；被告丁○○所為，係犯刑法第185 條之4 之肇事逃逸罪、修正前刑
    法第276 條第1 項過失致死罪。被告丙○○所犯上開不能安
    全駕駛罪、過失致死罪2 罪間；被告丁○○所犯上開過失致
    死罪、肇事逃逸罪2 罪間，均係犯意各別，行為互殊，均應
    予分論併罰。被告丙○○酒後駕車致人於死部分，應依道路
    交通管理處罰條例第86條第1 項之規定加重其刑。至被告丙○○於肇事後，即受傷不醒人事，係由他人報警並送醫治療
    ，業據被告丙○○於警詢時供承在卷，而警方於到場處理後
    ，即由其他在場之證人黃進旺告知員警肇事者為何人，是時
    該罪已為警察機關所發覺，被告丙○○自無從為自首，此亦
    有證人黃進旺警詢筆錄在卷，是被告丙○○並不符自首之要
    件，附此敘明。爰審酌被告丙○○酒後酒精濃度值高達0.93
    毫克/ 公升，仍駕車行駛於道路上，不僅對使用道路之社會
    大眾生命、身體產生危害，更肇致被害人乙○○受有如附件
    所示傷害、被害人唐保臨死亡此一無法彌補之後果，其酒後
    駕車及超速行駛之過失行為，過失程度非輕；被告丁○○駕
    駛車輛不知小心謹慎，惟慮及本件被告丁○○犯行係因同案
    被告丙○○搭載乙○○、唐保臨仍酒後駕車且疏未注意保持
    安全之駕駛距離，先自行撞擊同向在前行駛之營業曳引車後
    ，被告丁○○始因閃避不及而自後方追撞同案被告丙○○之
    自用小客車，其過失之比例較輕，造成被害人唐保臨死亡、
    被告丙○○、被害人乙○○受有傷害之結果，且其於肇事後
    未停留現場予以救護傷者，行為亦有不當，惟念及被告二人
    犯後均坦認犯行，態度良好，且均業已賠償被害人唐保臨之
    父母、告訴人乙○○、被告丁○○另業已對同案被告丙○○
    賠償，而均達成和解、取得被害人等原諒不予刑事訴追，此
    有和解書5 份在卷可稽，顯有悔意，被告二人素行均佳，有
    臺灣高等法院被告前案紀錄表在卷，暨其等犯罪目的、動機
    、所生損害等一切情狀，分別量處如主文所示之刑，並各定
    其應執行之刑，以資懲儆。
五、按「犯罪在新法施行前，新法施行後，緩刑之宣告，應適用
    新法第74條之規定」，最高法院95年第8 次刑事庭會議決議
    可資參照。被告二人未曾因故意犯罪而受有期徒刑以上刑之
    宣告，有臺灣高等法院被告前案紀錄表1 份在卷可憑，其等
    均與被害人等達成和解，業如前述，可見悔意，經此偵審程
    序及刑之宣告，應知所警惕，諒無再犯之虞，本院因認對其
    所處之刑，以暫不執行為當，爰併依刑法第74條第1 項第1
    款之規定分別宣告被告丙○○不附負擔之緩刑3 年、被告丁○○不附負擔之緩刑2 年，以勵自新。
貳、公訴不受理部分：
一、公訴意旨如附件所示，因認被告2 人分別涉犯刑法第284 條
    第1 項過失傷害罪嫌。
二、按告訴乃論之罪，告訴人於第一審辯論終結前，得撤回其告
    訴；又告訴經撤回者，法院應諭知不受理之判決，刑事訴訟
    法第238 條第1 項及第303 條第3 款亦定有明文。
三、本件被告丙○○、丁○○因被訴過失傷害部分，經檢察官提
    起公訴，認渠等均係犯刑法第284 條第1 項過失傷害罪嫌。
    惟依同法第287 條前段規定，該罪須告訴乃論。經查：本件
    業據被告二人與被害人乙○○、被告丙○○與被告丁○○間
    相互達成和解，於本院審理中當庭撤回告訴在案，此有本院
    96年5 月2 日訊問筆錄在卷可稽。揆諸前揭說明，本件自應
    為諭知不受理之判決。
據上論斷，應依刑事訴訟法第273 條之1 第1 項、第284 條之1
、第299 條第1 項前段、第310 條之2 、第454 條第2 項、第30
3 條第3 款，道路交通管理處罰條例第86條第1 項，刑法第2 條
第1 項前段、第185 條之3 、第185 條之4 、第276 條第1 項、
第51條第5 款、第74條第1 項第1 款，罰金罰鍰提高標準條例第
1 條前段，判決如主文。
本案經檢察官甲○○到庭執行職務。
中　　華　　民　　國　　96　　年　　5 　　月　　3 　　日
                  交通法庭  法　官  吳金芳
以上正本證明與原本無異。
如不服本判決，應於收受送達後10日內向本院提出上訴書狀。
中　　華　　民　　國　　96　　年　　5 　　月　　4 　　日
 　　　　　　　　　　       書記官  周美
附錄本案所犯法條全文：
中華民國刑法第185條之4（肇事遺棄罪）
駕駛動力交通工具肇事，致人死傷而逃逸者，處6 月以上5 年以
下有期徒刑。
中華民國刑法第276條(過失致死罪)
因過失致人於死者，處2 年以下有期徒刑、拘役或2,000 元以下
罰金。
從事業務之人，因業務上之過失犯前項之罪者，處5 年以下有期
徒刑或拘役，得併科3,000 元以下罰金。
中華民國刑法第185條之3
服用毒品、麻醉藥品、酒類或其他相類之物，不能安全駕駛動力
交通工具而駕駛者，處1 年以下有期徒刑、拘役或3 萬元以下罰
金。
附表：
┌──────┬─────────────┬─────────────┬───────┬────┐
│相關變更條文│行為時法（下稱舊法）之內容│裁判時法（下稱新法）之內容│比  較  理  由│備    註│
├──────┼─────────────┼─────────────┼───────┼────┤
│【罰金刑貨幣│依法律應處罰金、罰鍰者，就│中華民國94年1 月7 日法修正│刑法之貨幣單位│按現行法│
│單位之變更】│其原定數額得提高為2 倍至10│施行後，刑法分則編所定罰金│由「元（指銀元│規所定貨│
│罰金罰鍰提高│倍（刑法乃係定明10倍）。第│之貨幣單位為新臺幣。94年1 │）」變更為「新│幣單位折│
│標準條例第1 │1 條所定得提高倍數之規定，│月7 日刑法修正時，刑法分則│臺幣」，且刑法│算新臺幣│
│條前段、第5 │於本條例修正後制定之法律，│編未修正之條文定有罰金者，│分則之罰金數額│條例第2 │
│條→刑法施行│不適用之；本條例修正前公布│自94年1 月7 日刑法修正施行│，亦視該分則先│條之規定│
│法第1 條之1 │之法律，於本條例修正後修正│後，就其所定數額提高為30倍│前曾修正與否，│折算後等│
│第1項 、第2 │其罰金罰鍰數額或法律經全部│。但72年6 月26日至94年1 月│而分別提高3 倍│值，是新│
│項          │修正而其罰金罰鍰數額未予變│7 日新增或修正之條文，就其│或30倍。      │法並未較│
│            │更者，亦同。              │所定數額提高為3 倍。      │              │有利於被│
│            │                          │                          │              │告。    │
├──────┼─────────────┼─────────────┼───────┼────┤
│刑法第33條第│罰金：（銀元）1 元以上。  │罰金：新臺幣1,000 元以上，│罰金刑之下限，│舊法有利│
│5 款：罰金刑│                          │以百元計算之。            │由銀元10元（經│於被告  │
│下限變更    │                          │                          │提高）即新臺幣│        │
│            │                          │                          │30元，提高為新│        │
│            │                          │                          │臺幣1,000 元  │        │
├──────┼─────────────┼─────────────┼───────┼────┤
│定應執行刑  │修正前刑法第51條第5 款：「│                          │多數有期徒刑定│舊法有利│
│            │宣告多數有期徒刑者，於各刑│                          │其應執行刑之上│於被告  │
│            │中之最長期以上，各刑合併之│                          │限，由20年提高│        │
│            │刑期以下，定其刑期。但不得│                          │為30年。      │        │
│            │逾20年」。                │                          │              │        │
│            │                          │                          │              │        │
├──────┴─────────────┴─────────────┴───────┴────┤
│整體比較結果：以舊法對被告較為有利。                                                          │
└───────────────────────────────────────────────┘
附件：
